【裁判字號】    92,上訴,543
【裁判日期】    920507
【裁判案由】    偽造有價證券
【裁判全文】
台灣高等法院台中分院刑事判決                  九十二年度上訴字第五四三號
    上  訴  人  臺灣彰化地方法院檢察署檢察官
    被      告  甲○○
    指定辯護人  本院公設辯護人  丁○○
右上訴人因偽造有價證券案件，不服臺灣彰化地方法院九十一年度訴字第一二八七號
中華民國九十一年十一月二十九日第一審判決（起訴案號：臺灣彰化地方法院檢察署
九十一年度偵字第五八七八、七一五九號），提起上訴，本院判決如左：
    主      文
原判決撤銷
甲○○意圖供行使之用，而偽造有價證券，處有期徒刑貳年。緩刑伍年。
偽造如附表所示之本票，關於「江勝美」為發票人部分沒收。
    事      實
一、緣甲○○因積欠台新彩色印刷有限公司（下稱台新公司，負責人丙○○）及進發
    製版有限公司（負責人蕭世宗）貨款，合計尚有新台幣（下同）八十萬未清償完
    畢，甲○○雙方遂於民國九十一年二月四日上午十時三十分許，在台中市○○街
    ○段三十二之一號台新公司內商討還款事宜，甲○○為求還款，竟意圖共行使之
    用，於該時、地，未經其父江勝美之同意，冒用江勝美之名義與其為共同發票人
    ，偽造如附表所示之本票，並在發票人欄處偽造「江勝美」之署押及按捺指紋，
    完成後予以行使交付台新公司丙○○收執，以為清償款貨。後台新公司持該本票
    向原審法院聲請准許強制執行，獲准後，甲○○為免事態擴大，遂於九十一年七
    月十七日，該犯罪事實未獲偵查機關獲悉前，具狀向臺灣彰化地方法院檢察署檢
    察官坦承犯行並接受裁判。
二、案經甲○○自首及戊○○訴由台灣彰化地方法院檢察署檢察官偵查起訴。
    理      由
一、右揭事實，業據被告甲○○自白不諱，核與告訴人戊○○（台新公司實際出資人
    之一）指訴情節及證人江勝美、丙○○所證情節相符，並有附表所示本票影本三
    紙及原審法院九十一年票字第一七九三號民事裁定影本一份附卷可稽。被告甲○○之自白與事實相符，堪予採信。本件罪證明確，被告之犯行，洵堪認定。
二、核被告所為係犯刑法第二百零一條第一項之罪。被告偽造署押之行為，係偽造有
    價證券之部分行為；其行使偽造有價證券之低度行為，為偽造有價證券之高度行
    為所吸收，均不另論罪。被告同一時、地接續偽造上開本票三紙，應僅成立一罪
    。又被告涉本件偽造有價證券犯行，固經告訴人戊○○於九十一年八月二日向臺
    灣彰化地方法院檢察署檢察官提起告訴，惟被告於九十一年七月十七日即具狀向
    該臺灣彰化地方法院檢察署檢察官自首，有該自首狀附偵查卷可稽，是被告係對
    於未發覺之罪自首而受裁判，應依刑法第六十二條前段規定予以減輕其刑。
三、按票據之偽造或票據上簽名之偽造，不影響於真正簽名之效力，票據法第十五條
    定有明文。本件以被告及江勝美為共同發票人之本票，僅江勝美為發票人部分係
    屬偽造，被告之簽名既為真正，其為發票人部分則仍屬有效之票據，不在應依法
    沒收之列（最高法院八十四年度台上字第一五五０號判例參照）。原審不察，就
    附表所示本票全體為沒收，自非適法。檢察官上訴意旨略以：被告於犯後仍未清
    償前開欠款，原審僅量刑有期徒刑二年，顯然過輕，且為緩刑宣告不當云云。然
    查：(一)依卷附告訴人刑事告訴狀影本所示及被告之供述：本件被告原即因商業往
    來而積欠台新等公司貨款未清償，嗣被告與丙○○、蕭世宗等人協商清償方法時
    ，始簽發上開本票，即上開本票非於從事商業行為之初即已提出，而係做為嗣後
    欠債後清償之用，是其惡性較之一般行使偽造有價證券騙取財物為低。(二)依告訴
    狀所示，簽發本票時因被告已無信用，要求另提供擔保，據且被告告知其父江勝
    美在樓下車內，遂允被告所請，將系爭本票交由江勝美署押、按指印為共同發票
    人，因見指印過小，伊曾向被告提出質疑，被告以其父行動不便，手印較輕等詞
    塘塞云云，參酌被告所供，當時伊因急得將其父送醫，因而偽造其父為共同發票
    人等語，告訴人既同意被告另提供其父江勝美為本票發票人，以擔保其債權，且
    明知江勝美近在咫尺，竟未及時查證，導致日後糾紛等情，原審量處有期徒刑二
    年難謂過輕。上訴意旨指摘原判決量刑過輕及緩刑不當固不足取，惟原判決既有
    上開可議之處即屬無可維持，應予撤銷改判。爰審酌上情、被告犯罪之動機、目
    的、手段、所生之危害及犯罪後之態度等一切情狀，量處如主文所示之刑。復查
    被告前未曾受有期徒刑以上刑之宣告，此有臺灣彰化地方法院檢察署刑案資料查
    註紀錄表一紙在卷可稽，審酌前情，被告經此教訓，應知警惕而無再犯之虞，所
    宣告之刑，認以暫不執行為適當，併予宣告緩刑五年，以勵自新。偽造如附表所
    示之本票，關於「江勝美」為發票人部分依法宣告沒收。
四、據上論結，應依刑事訴訟法第三百六十九條第一項前段、第三百六十四條、第二
    百九十九條第一項前段，刑法第二百零一條第一項、第二百零五條、第六十二條
    前段、第七十四條第一款，罰金罰鍰提高標準例第一條前段，判決如主文。
本案經檢察官乙○○到庭執行職務。
中      華      民      國      九十二  年      五      月      七      日
                                臺灣高等法院臺中分院刑事第四庭
                                      審判長法  官  洪  耀  宗
                                            法  官  蕭  錦  鍾
                                            法  官  劉  登  俊
右正本證明與原本無異。
如不服本判決應於收受送達後十日內向本院提出上訴書狀，其未敘述上訴之理由者並
得於提起上訴後十日內向本院補提理由書（均須按他造當事人之人數附繕本）。
                                            書記官  鄧  智  惠
中      華      民      國      九十二  年      五      月      八      日
                                                                        Ａ
附表
┌──┬─────┬─────┬───┬──────────┬─────┐
│編號│ 票面金額 │ 票據號碼 │發票人│發    票    地    址│ 發票期日 │
├──┼─────┼─────┼───┼──────────┼─────┤
│    │新台幣    │WG0000000 │甲○○│員林鎮○○里○○路四│九十一年二│
│ １ │（下同）  │          │江勝美│段三七巷三三五弄二十│月四日    │
│    │拾萬元整│          │      │一號                │          │
├──┼─────┼─────┼───┼──────────┼─────┤
│    │          │WG0000000 │甲○○│員林鎮○○里○○路四│九十一年二│
│ ２ │貳拾萬元整│          │江勝美│段三七巷三三五弄二十│月四日    │
│    │          │          │      │一號                │          │
├──┼─────┼─────┼───┼──────────┼─────┤
│    │          │WG0000000 │甲○○│員林鎮○○里○○路四│九十一年二│
│ ３ │拾萬元整│          │江勝美│段三七巷三三五弄二十│月四日    │
│    │          │          │      │一號                │          │
└──┴─────┴─────┴───┴──────────┴─────┘
                                                                       Ａ


司法院資訊處製作；財團法人民間司法改革基金會備份。
